【裁判字號】    97,交聲,32
【裁判日期】    970827
【裁判案由】    違反道路交通管理處罰條例聲明異議
【裁判全文】
臺灣雲林地方法院交通事件裁定          97年度交聲字第32號
移送機關即
原處分機關  交通部公路總局嘉義區監理所雲林監理站
異  議  人
即受處分人  松裕傢俱藝品展示中心
上列異議人即受處分人因違反道路交通管理處罰條例案件，對於
交通部公路總局嘉義區監理所雲林監理站民國97年2 月5 日所為
之裁決（雲監裁字第裁72-Z00000000號裁決書），聲明異議，本
院裁定如下：
    主  文
異議駁回。
    理  由
一、原處分意旨略以：異議人即受處分人松裕傢俱藝品展示中心
    （下稱松裕傢俱中心）所有之車號UE-309號營業大貨車，於
    民國97年1 月24日下午2 時18分，於行經國道1 號公路北上
    247 公里處時，因該車駕駛人蔡文武於駕駛執照吊扣期間駕
    駛大貨車，為國道公路警察局第四警察隊員警以汽車所有人
    即異議人有違反道路交通管理處罰條例第21條之1 第1 項第
    7 款規定之行為，予以掣單舉發。嗣異議人於應到案日期前
    提出申訴，經原處分機關認異議人之申訴無理由，乃依道路
    交通管理處罰條例第21條之1 第1 項第7 款、第3 項及違反
    道路交通管理事件統一裁罰基準表規定，裁處新臺幣（下同
    ）60,000元罰鍰，並記該車違規紀錄1 次。
二、聲明異議意旨略以：異議人即受處分人並不知蔡文武之大貨
    車駕駛執照已被吊扣，因此請求撤銷原處分云云。
三、按道路交通管理處罰條例第21條之1 第1 項第7 款及第3 項
    規定，汽車駕駛人駕駛大貨車，駕駛執照吊扣期間駕車者，
    汽車所有人及駕駛人各處40,000元以上80,000元以下罰鍰，
    並記該車違規紀錄1 次。又汽車所有人如已善盡查證駕駛人
    駕駛執照資格之注意，或縱加以相當之注意而仍不免發生違
    規者，汽車所有人不受本條之處罰，同條第4 項亦定有明文
    。惟所謂「善盡查證駕駛人駕駛執照資格之注意」，係指汽
    車所有人除應盡查證汽車駕駛人是否與所持駕駛執照資格相
    符外，尚應查明其駕駛執照是否仍合法有效、有無其他吊扣
    、吊銷或註銷情事而言。經查：
    (一)異議人僱用之司機蔡文武原領有普通大貨車駕駛執照，惟
      自97年1 月17日起至97年2 月16日止，因違規遭吊扣等情
      ，有交通部公路總局嘉義區監理所雲林監理站駕駛執照吊
      扣執行單1 紙附卷可稽。詎蔡文武竟於駕照吊扣期間內之
      97年1 月24日下午2 時18分許，仍駕駛異議人所有之車號
      UE-309號自用大貨車，於行經上開路段時，為警攔停舉發
      。員警乃以汽車所有人即異議人有違反道路交通管理處罰
      條例第21條之1 第1 項第7 款規定之行為，予以掣單舉發
      ，並由原處分機關依上開規定及違反道路交通管理事件統
      一裁罰標準表之規定，裁處60,000元罰鍰等情，亦有內政
      部警政署國道公路警察局公警局交字第Z00000000 號舉發
      違反道路交通管理事件通知單、交通部公路總局嘉義區監
      理所雲林監理站97年2 月5 日雲監裁字第裁72-Z00000000
      號裁決書、96年12月18日雲監裁字第裁72-7266B0005號裁
      決書、97年2 月5 日嘉監雲字第0972100636號函、違規查
      詢報表各1 紙在卷可參。是異議人上開違規事實，應可認
      定。
    (二)異議人雖辯稱其於蔡文武到職時有看到蔡文武之駕駛執照
      ，確認其確有大貨車駕駛執照，97年1 月5 日還有查核其
      駕駛執照，並提出貨車駕駛執照檢查表為證，事後蔡文武
      並未告知其駕照被吊銷，因此異議人並不知情云云。惟駕
      駛執照之提出與駕駛人是否有其它違規情形而致駕照須遭
      吊扣、銷或逕行註銷而喪失駕駛資格之情形係屬2 事；異
      議人自仍須善盡查證駕駛人駕駛執照資格之注意，尚難僅
      以駕駛人出示駕駛執照即遽認其駕駛資格無疑。按汽車所
      有人如已善盡查證駕駛人駕駛執照資格之注意，或縱加以
      相當之注意而仍不免發生違規者，汽車所有人不受本條之
      處罰，道路交通管理處罰條例第21條之1 第4 項固定有明
      文，該條項於91年7 月3 日增訂時，其立法理由並載明：
      「原條文目的在於嚇阻違規駕駛，並為加強大型車輛所有
      人如運輸業者管理駕駛人之責，增訂連帶處罰汽車所有人
      ，實際執行卻窒礙難行，若駕駛人刻意隱瞞汽車所有人，
      使其無辜受罰，有失公平，駕駛人個人違規行為，吊扣汽
      車牌照，損害汽車所有人之權益，非屬合理。故修訂免除
      汽車所有人罰責，增訂第4 項」等語。然其免罰之前提仍
      以「已善盡查證駕駛人駕駛執照資格之注意，或縱加以相
      當之注意而仍不免發生違規者」之情形為必要，易言之，
      倘汽車所有人並未善盡前開查證之注意義務，仍不能依上
      開規定主張免罰。異議人雖提出該公司之貨車駕駛執照檢
      查表-97 年度，證明其有以要求司機提出駕照之方式審核
      駕駛人之駕駛資格，然觀諸該表格，僅有「查核月份」、
      「查核日期」、「受查者」、「駕照狀況」、「查核者」
      、「備註欄」之欄位，由其表格欄位數及記載內容更可知
      ，其僅係每月檢查1 次，檢查「駕照狀況」亦僅簡略記載
      「有」，並未於每次司機出車前均加以檢查，則異議人是
      否已善盡查證駕駛人駕駛執照資格之注意義務，已有可疑
      。復按道路交通管理處罰條例第92條之1 規定：「處罰機
      關裁決職業汽車駕駛人吊扣、吊（註）銷駕駛執照時，得
      應雇主之請求，以書面或其他方式通知違規當時所駕駛汽
      車之所有人。」揆諸上開規定，汽車所有人本得向監理機
      關申請查詢其所僱用駕駛人之駕照資格之有無及有無遭吊
      扣、銷等狀態。另業者亦得透過申請加值網路，隨時上網
      即時查詢最新駕駛人資料，必要時並得將查得資料加以列
      印，作為管理憑據，從而，異議人尚可依循此方式對駕駛
      人之駕照資格為審核，而善盡其管理之責任。本件異議人
      既未向監理機關查詢其所僱用之司機駕駛駕照吊扣、銷記
      錄，又僅每月1 次簡略檢查其所僱用司機駕照之「有、無
      」，尚難認有何「已善盡查證駕駛人駕駛執照資格之注意
      ，或縱加以相當之注意而仍不免發生違規」之情事。再異
      議人雖提出貨車駕駛執照檢查表，證明其有以要求司機提
      出駕照之方式審核駕駛人之駕駛資格，然蔡文武被吊扣駕
      照期間，恰在異議人審核其駕照之97年1 月5 日之後，其
      後至97年1 月24日蔡文武出車前之20日期間，即均未再有
      檢查紀錄，足見異議人審核尚有疏漏，自無援引前開規定
      而主張免責之餘地。是異議人以前揭理由認為原處分不當
      ，尚屬無據。
    (三)綜上所述，蔡文武確有在駕駛執照經吊扣後，駕駛異議人
      所有自用大貨車之違規行為，且異議人亦未能落實查核措
      施以善盡查證注意義務之違規情事，應可認定。從而，原
      處分機關依道路交通管理處罰條例第21條之1 第1 項第7
      款、第3 項及違反道路交通管理事件統一裁罰基準表之規
      定，裁處異議人60,000元之罰鍰，並記汽車違規紀錄1 次
      ，核無違誤，本件異議人之異議為無理由，應予駁回。
四、據上論斷，應依道路交通管理處罰條例第87條第2 項，道路
    交通案件處理辦法第19條，裁定如主文。
中    華    民    國    97    年    8     月    27    日
                  交通法庭  法  官  廖淑華
以上正本證明與原本無異。
如不服本裁定，應於裁定送達後5 日內向本院提出抗告狀（須附
繕本）。
                            書記官  張菀純
中    華    民    國    97    年    8     月    27    日


司法院資訊處製作；財團法人民間司法改革基金會備份。
